【裁判字號】    96,訴,1314
【裁判日期】    970606
【裁判案由】    損害賠償等
【裁判全文】
臺灣士林地方法院民事判決              96年度訴字第1314號
原      告  甲○○
訴訟代理人  陳建維律師
被      告  丙○
訴訟代理人  郭姿君律師
上列當事人間損害賠償等事件，本院於民國97年5 月21日言詞辯
論終結，判決如下：
    主  文
被告應給付原告新臺幣柒萬仟柒佰捌拾柒元，及自民國九十七
年四月二十四日起至清償日止按年息百分之五計算之利息。
原告其餘之訴駁回。
訴訟費用由被告負擔百分之三，餘由原告負擔。
本判決原告勝訴部分得假執行；但被告如以新臺幣柒萬仟柒佰
捌拾柒元為原告供擔保，或將上開金額提存後，得免為假執行。
原告其餘假執行之聲請駁回。
    事實及理由
甲、程序方面：
    本件原告原起訴請求(一)被告應給付新臺幣（下同）180 萬元
    及自起訴狀繕本送達翌日起算法定遲延利息。(二)確認如本院
    調解卷所示之23項動產之所有權為兩造所共用。嗣於民國96
    年10月15日提出之準備書狀變更訴之聲明第2 項為確認如附
    表所示之21項動產之所有權為兩造所共有。又復於97年4 月
    23日變更訴之聲明為請求為被告應給付原告253 萬503 元，
    及其中180 萬元部分自起訴狀繕本送達翌日起算，其餘部分
    自97年4 月24日起算法定遲延利息。被告就原告上開聲明之
    變更，均無異議而為本案之言詞辯論，依民事訴訟法第255
    條第2 項規定，應即視為同意原告所為變更，依同法條第1
    項第1款規定，其變更、追加應予准許。
乙、實體方面：
一、原告主張：兩造於88年1 月間結婚，婚後並於89年間合資購
    買門牌號碼臺北縣汐止市○○街20巷8 號3 樓之房屋，及該
    房屋所坐落之基地即臺北縣汐止市○○段南港子小段25之56
    地號土地應有部分4 分之1 （下稱：系爭不動產），暨如附
    表所示之動產（下稱：系爭動產），以為兩造共同生活所需
    。而為利用政府推出之優惠低利貸款，系爭不動產乃以被告
    為登記名義人，並將原告之應有部份即系爭不動產權利之2
    分之1 以借名登記之方式登記為被告所有。其後原告多次將
    系爭不動產應繳納之貸款匯入原告於大安銀行帳戶，作為轉
    帳扣繳每月應付貸款之方式。直至兩造婚姻關係消滅，原告
    共繳納18萬7,000 元之貸款。詎被告竟於95年6 月間將系爭
    不動產出賣並移轉所有權予訴外人吳明娟，另亦處分系爭動
    產，顯已侵害原告對於系爭不動產、動產之所有權。系爭不
    動產於被告95年6 月間出售時之價值為491 萬3,432 元，動
    產於原告提起本訴時之價值則為14萬7,575 元，原告自得依
    侵權行為及不當得利之法律關係，訴請被告賠償侵害原告對
    系爭不動產所有權之損害即245 萬6,716 元、對系爭動產之
    損害即7 萬3,787 元。並聲明：(一)被告應給付原告253 萬
    503 元，及其中180 萬元自95年8 月24日起至清償日止，其
    餘部分自97年4 月24日起至清償日止，按年息5%計算之利息
    。(二)願供擔保請准宣告假執行。
二、被告則以：兩造於92年6 月2 日離婚時，已簽訂離婚協議書
    ，約明系爭不動產、動產歸原告所有，被告並同意讓原告無
    償使用居住系爭不動產3 年，已就剩餘財產為分配，原告自
    不得再為主張。又系爭不動產係被告以340 萬元所購買，除
    買賣契約第1 期繳款中之80萬元係向訴外人即被告二姐趙曉
    晴所借外，其餘款項皆是由被告以現金、銀行貸款支付，兩
    造間就系爭不動產並無原告主張之借名登記關係。至系爭動
    產如附表編號第1 至11項所示部分，係被告於89年10月間購
    買系爭不動產後，單獨出資購買或委請友人訂作施工；如附
    表編號12至21項所示部分，則係被告於87年間自行出資向訴
    外人即被告另一胞姐乙○○購買，均屬被告單獨所有。又縱
    認原告尚得提起剩餘財產分配，然原告遲至95年8 月始行提
    起，已逾知悉被告有剩餘財產差額時起之2 年時效規定。再
    原告雖以侵權行為及不當得利之法律關係請求損害賠償，基
    於剩餘財產分配請求權另設2 年之短期時效之立法意旨，應
    採請求權相互影響之見解，認原告侵權行為、不當得利返還
    請求，皆應受剩餘財產分配請求權有關短期時效特別規定之
    限制，亦應認已罹於時效等語為辯。並聲明：原告之訴及假
    執行之聲請均駁回。
三、兩造不爭執之事實（本院卷一第29頁、卷二第6 頁）：
  (一)兩造於88年1 月間結婚，於同年2 月19日辦理結婚登記，並
    未約定夫妻財產制；另於92年6 月2 日簽立如本院簡易庭調
    解卷第38頁所示之離婚協議書（下稱：系爭離婚協議書），
    於同日辦妥離婚登記。
  (二)兩造婚姻關係存續期間之89年間，以被告名義購買系爭不動
    產，並於89年10月12日登記被告為所有權人。
  (三)被告於95年7 月12日將系爭不動產以「買賣」為原因，辦理
    移轉登記予訴外人吳明娟。
  (四)如附表所示之系爭動產業已滅失或經被告處分而喪失、或移
    轉所有權。
四、本件經本院依民事訴訟法第271 條之1 準用同法第270 條之
    1 第1 項第3 款規定，整理並協議簡化爭點如下（本院卷二
    第6-7 頁本院97年4 月23日言詞辯論筆錄，並依本院論述之
    先後順序而調整其次序，先此敘明）：
  (一)兩造間就系爭不動產應有部分二分之一是否存有借名登記契
    約關係？
  (二)如附表所示之系爭動產，是否為兩造所共有？
  (三)原告是否因簽立92年6 月2 日離婚協議書而不得再為本件訴
    之聲明之請求？
  (四)本件原告之請求，有無民法第1030條之1 規定之適用？是否
    因適用該規定而致原告請求罹於時效？
  (五)如原告得為上開請求，其損害賠償或不當得利請求數額應如
    何認定？
五、茲就上開爭點分述如下：
  (一)兩造間就系爭不動產所有權2 分之1 有無成立借名登記契約
    關係：
  1.按所謂借名登記契約，係約定一方所有應經登記之財產，以
    他方為登記名義人之無名契約（最高法院92年台上字第1263
    號判決意旨參照）。借名契約之名義人單獨出借名義，至於
    財產之使用、管理、收益及處分等權利義務關係，仍由借用
    人自行行使及負擔，名義人並無上開權利及義務。原告主張
    兩造間就系爭不動產所有權二分之一成立借名登記契約關係
    ，為被告所否認，自應由原告就上開借名契約成立之要件負
    舉證之責。查原告就兩造間存有借名登記契約關係之事實，
    並未提出約明兩造權利義務關係之書面約定直接證明，且原
    告主張成立借名契約之他造即被告復否認有此意思合致，是
    本件僅得視原告所為其他舉證，是否足以間接推論借名登記
    契約存在之事實。
  2.次按不動產物權，依法律行為而取得設定、喪失、及變更者
    ，非經登記，不生效力。民法第758 條定有明文。是借名契
    約之名義人，因法律行為取得不動產，並已辦理所有權移轉
    登記者，即為不動產所有權人，而借名契約之借用人，依其
    與名義人間之借名契約約定，固得行使所有權人之使用、收
    益權能，然借用人與名義人間仍屬債權契約之約定，非經借
    用人依此債權契約請求名義人辦理所有權移轉登記，不生所
    有權自名義人移轉於借用人之效力。從而，不動產物權登記
    之名義人即為所有權人，夫妻關係存續中登記為夫或妻所有
    ，即可認已證明係夫或妻等登記名義人所有，主張與登記名
    義人間有借名契約之債權債務關係者，自應就借名契約之存
    在負舉證之責，尚無民法第1017條第1 項後段「推定為夫妻
    共有」規定之適用。
  3.原告就系爭不動產借名登記所為舉證，係以：(1)兩造婚姻關
    係存續期間另外合資購買臺北縣新店市不動產買賣契約；(2)
    89年8 月14日政府所推2,000 億優惠購屋專案貸款方案；(3)
    原告匯款18萬7,000 元之紀錄；(4)原告於95年6 月29日發函
    請求被告為返還登記；(5)乙○○陳述之錄影光碟等項為據，
    惟查：
  (1)原告所提新店市不動產買賣契約，僅得證明該不動產為兩造
    登記為共有之事實，至該新店市不動產何以登記為共有，或
    因確係兩造共同出資購買而為符合真實之登記，或係其他考
    量，經驗法則上均有可能，然究不得以此推論兩造婚姻關係
    存續期間之所有財產，不論何人出資、不論登記為何人名義
    ，兩造均會有約定為共有之合意。況如以反面論證，兩造既
    就新店市不動產會約定為共有，顯然對夫妻間彼此權利義務
    劃分明確，是兩造果就系爭不動產有約定共有合意，必當再
    次登記為權利範圍各2 分之1 ，系爭不動產未為相同之約定
    ，可認兩造並無約定共有之合意。
  (2)至原告所提89年8 月14日政府所推2,000 億優惠購屋專案貸
    款方案乙節，僅係被告購買系爭不動產當時之背景條件，兩
    造固然可能因該方案而成立借名登記契約，然亦有相當之可
    能確係被告自行出資取得系爭不動產之所有權，不論有無成
    立借名登記契約，被告於該方案所定期間均得享有上開優惠
    貸款，是優惠購屋貸款方案與兩造間成立借名登記契約之待
    證事實，邏輯上及經驗法則上之關連性均屬薄弱。
  (3)另原告主張曾匯款18萬7,000 元繳交房貸乙節，縱認係屬實
    情，以兩造夫妻關係之密切，原告繳交系爭不動產之房貸之
    原因，或係互助、或係日常生活諸多支出之流通，非必然係
    基於系爭不動產2 分之1 所有權人地位繳交；又以系爭不動
    產買賣契約所載總價金340 萬元言，原告以出資18萬7,000
    元之事實（原告主張逾此金額之出資，舉證尚有不足），主
    張就系爭不動產有2 分之1之權利，比例未免過於懸殊。
  (4)又原告於95年6 月29日發函請求被告為返還登記乙節，僅係
    原告片面之陳述，當事人基於訴訟上之考量，於起訴前以存
    證信函或律師函先行催告他方履行，並以他方未依限履行為
    由提起訴訟，本為訴訟實務上所習見，原告所謂「如非原告
    對於系爭房地有所有權，焉有發函請求返還之理」云云，立
    論尚屬牽強。
  (5)原告另提出錄影光碟，謂乙○○曾當被告之面向原告表示：
    「今天丙○在妳面前講的話比較狠，他那天跟我講不是這樣
    ，他跟我說，在這個房子，從你們剛開始買，妳付了錢，這
    個家具都是你們一起買的」云云，該陳述除「家具」外，是
    否兼及房子，語意容有未明，且即便原告曾就系爭不動產支
    付部分款項，依上述(3)所述，亦非得逕予認定兩造間有借名
    登記契約關係。
  (6)原告再以：其與被告婚姻關係存續之4 年期間，盡心盡力為
    家庭付出，付出全副心力及高額之金錢，僅為取回應屬之財
    產等語。惟夫妻共同生活，關係密切，金錢之支出複雜，本
    難逐一釐清，故有剩餘財產分配制度規定可濟舉證之困難，
    並認夫妻於婚姻存續期間各自之貢獻無分軒輊，乃就夫妻婚
    後之財產平均分配（民法第1030條之1） 。惟確認剩餘財產
    之數額前，仍應先究明「夫」或「妻」之財產為何，始得計
    算雙方剩餘財產之差額為何，是原告就兩造婚姻所為付出，
    係於剩餘財產分配階段所考量事項，並非確認所有權歸屬時
    應審酌之證據。是則，苟非就特定財產之取得所有權有直接
    支出對價，究不得以一方勞務、精神之付出，或一方於其他
    共同生活所為支出，折算為就特定財產之「出資」，並據以
    主張為特定財產之所有人或共有人。本件原告係主張其為系
    爭不動產之所有權人，並非剩餘財產分配之請求，依上說明
    ，尚難以原告就婚姻關係付出心力或其他金錢支出，據以主
    張為系爭不動產2分之1之所有權人。
  4.次就系爭不動產之取得過程言，系爭不動產係被告以其名義
    ，與訴外人安麗英於89年9 月14日簽定買賣契約，由被告以
    340 萬元向安麗英買受，於同年10月12日辦理所有權移轉登
    記，有被告所提、原告不爭執真正之買賣契約（本院卷二第
    18-22 頁），及本院依職權調取之不動產異動索引表（本院
    卷一第39頁）在卷可稽。是綜觀被告與前手間系爭不動產買
    賣、移轉過程，負擔價金給付義務者為被告，直接受領不動
    產所有權移轉登記亦為被告，並非由原告單獨或與被告共同
    買受，再指定被告為登記名義人，全然無原告（名義借用人
    ）於系爭不動產取得過程之負擔權利義務之內容，亦全然無
    「借用」之外觀。
  5.就借名契約之要件言，如1.所述，借名契約之名義人之義務
    僅在「出借名義」，借用人就財產之使用、管理、收益及處
    分等權利義務關係，仍自行行使及負擔，名義人並無上開權
    利及義務。原告主張就系爭不動產權利之2 分之1 係借用被
    告之名義為登記，自應證明原告就系爭不動產權利2 分之1
    範圍內，曾有使用、管理、收益及處分之情形。經查：
  (1)借名契約之借用人，習見以取得表彰系爭不動產權利之所有
    權狀、印鑑章之占有，以確保其實質之所有權權能得以行使
    ，並杜名義人任意處分之風險。尤其，於兩造結束婚姻關係
    後，原告藉由上開方式保障其2 分之1 權利之地位更形重要
    ，惟原告就此並未為任何主張及舉證。
  (2)原告所稱之借名契約之名義人即被告，就原告所稱借名登記
    之2 分之1 ，非但得以系爭不動產為擔保，於89年10月12日
    為債權人大安商業銀行股份有限公司（以下簡稱：大安銀行
    ）設定抵押權（本院卷一第39頁異動索引表），擔保「被告
    」對大安銀行之負債，嗣後並將系爭不動產出買並移轉登記
    予吳明娟。反之，原告並未主張及舉證就系爭不動產曾有何
    處分、設定之情。
  (3)依兩造於92年6 月2 日所簽定之系爭離婚協議第4 條約定，
    系爭不動產「由甲方（原告）無條件使用及居住3 年」，與
    被告「不需負擔甲方任何贍養費」成為對價關係，亦即，被
    告提供系爭不動產之使用收益予原告，用以抵付應給付原告
    之贍養費，是如原告就系爭不動產有全部或2 分之1 之使用
    收益權能，何以原告需接受此一抵付約定，同時承諾於3 年
    期滿後無條件搬離系爭不動產（協議書誤植為乙方），而無
    法行使2 分之1 之使用、收益權能，繼續居住系爭不動產？
    又系爭離婚協議書同時載明「乙方（被告）在前開期間（即
    92 年6月1 日至95年5 月31日被告承諾原告使用之期間）不
    得出售或轉租」等語，語意解釋上可包括：被告就系爭不
    動產原有出售或出租權限，為配合原告占有期間之使用，限
    縮原告原有權限之行使；前開期間後，被告即不受「不得
    出售或出租」約定之限制。據此，系爭不動產之所有權權能
    全係由被告行使，並無原告行使2分之1權利之事實。
  (4)再查，以兩造於92年6 月2 日簽立系爭離婚協議書前最近一
    期（92年5 月16日）為準，被告為支付系爭不動產價金所辦
    理之房屋貸款本金尚餘173 萬2,793 元（原貸款金額200 萬
    元），信用貸款餘額則為44萬8,104 元（原貸款金額50萬元
    ），有概括承受大安銀行業務之台新國際商業銀行股份有限
    公司（以下簡稱：台新銀行）復函資料在卷可稽（本院卷一
    第96頁、103 頁），上開金額合計218 萬897 元，約占總貸
    款金額87% 、總價金64% 金額左右尚未繳納，原告依系爭協
    議免除保證人責任，並於92年7 月8 日向台新銀行申請免除
    保證人責任（本院卷一第90頁）。果兩造購買系爭不動產時
    確有約定共有，應有部分2 分之1 之合意，已繳付部分之價
    金理應平均分攤，離婚後大部分之貸款未繳餘額，因兩造已
    無夫妻關係，更應明確權利義務關係而由兩造平均承擔，何
    以原告一方面於兩造協議內容免除借款保證人責任，一方面
    又主張於就系爭不動產有2 分之1 之權利？權利義務之分配
    未免過於懸殊，實與常情不符。
  6.再按民事訴訟如係由原告主張權利者，應先由原告負舉證之
    責，若原告先不能舉證，以證實自己主張之事實為真實，則
    被告就其抗辯事實即令不能舉證，或其所舉證據尚有疵累，
    亦應駁回原告之請求（最高法院17年上字第917 號判例意旨
    參照）。本件原告雖另指述被告抗辯、證人乙○○證詞有何
    悖於常情、與事實不符等情狀，惟原告既係負舉證責任之一
    方，依上開判例意旨，尚非得以被告抗辯無法舉證或有何疵
    累，反證其主張之事實為可採。
  7.綜上，原告就其所主張之借名登記契約事實，所為舉證尚有
    未足，自難認為真正。
  (二)系爭動產所有權之歸屬：
  1.按夫或妻之財產分為婚前財產與婚後財產，由夫妻各自所有
    。不能證明為婚前或婚後財產者，推定為婚後財產；不能證
    明為夫或妻所有之財產，推定為夫妻共有。民法第1017條第
    1 項後段定有明文（91年6 月26日修正前民法第1017條第2
    項亦同此規定）。查系爭動產係兩造之婚後財產，為兩造所
    不爭執，因被告否認係為兩造共有，依上開法條規定，應由
    被告就系爭動產為其單獨所有之事實負舉證之責。
  2.兩造就系爭動產之來源、歸屬，雖有如附表所示之不同主張
    ，雖被告另主張原告所提單據可證係由被告出面訂購、洽買
    云云，惟查，證人乙○○於本院訊問時證稱，如附表所示部
    分動產係兩造共同向伊所購買（本院卷一第57頁）；另部分
    簽收單據客戶簽名欄固係被告簽名，然衡諸交易、送貨實務
    ，送貨員送達指定地址後，率皆交付在場人簽名點收，兩造
    當時為同住一址之夫妻，不論原告、被告單獨或共同買受之
    貨物，皆會送達同一地址而由貨到時在場之人簽收，自非得
    以簽收欄之姓名據以認定所有權歸屬。從而，被告未能就系
    爭動產為其單獨所有之事實另為舉證，依上揭民法第1017條
    第1 項後段規定，自應推定為兩造所共有。
  3.按數人按其應有部分，對於一物有所有權者，為共有人。各
    共有人之應有部分不明者，推定其為均等。民法第817 條定
    有明文。兩造就系爭動產應有部分不明，依上開法條規定，
    自應推定其為均等即兩造應有部分各2分之1。
  (三)原告是否因簽立系爭離婚協議書而不得再為本件訴之聲明之
    請求？
  1.系爭不動產部分：
  (1)按解釋意思表示，應探求當事人之真意，不得拘泥於所用之
    辭句，為民法第98條所規定，而所謂探求當事人之真意，如
    兩造就其真意有爭執時，應從該意思表示所根基之原因事實
    、經濟目的、一般社會之理性客觀認知、經驗法則及當事人
    所欲使該意思表示發生之法律效果而為探求，並將誠信原則
    涵攝在內，藉以檢視其解釋結果對兩造之權利義務是否符合
    公平正義。
  (2)系爭離婚協議書第4 條約定：「乙方（即被告）同意無條件
    搬離臺北縣汐止市○○街20巷8 號3 樓3 年，但不需負擔甲
    方（即原告）任何贍養費。前開住所由甲方無條件使用及居
    住3 年（民國92年6 月1 日至95年5 月31日止），由乙方負
    擔所有房屋稅及土地稅，且乙方在前開期間不得出售或出租
    。乙方（應為甲方之誤繕）於3 年期滿後搬出前開住所。甲
    方原為前開房屋借貸契約之保證人，今甲乙雙方同意並命其
    他第三人為保證人，甲方不再負擔保證人的義務。」兩造就
    上開條文之真意容有爭執，自有加以解釋之必要。系爭不動
    產為兩造婚後財產中最重要之一部分，衡情兩造就此一財產
    及該財產上之負擔應有於離婚協議時明確釐清之必要。該約
    定大抵以權利、義務對等之形式排列，亦即原告無條件搬離
    系爭不動產3 年，構成不需負原告任何贍養費之對價；原告
    3 年期滿後搬離，但亦於離婚時同時免除其就系爭不動產保
    證人之義務，由被告另覓貸款保證人。原告3 年期滿後搬離
    系爭不動產，並無同條前段3 年或其他期限之約定，解釋上
    當事人真意，應係無限期永久離開。是以，若非原告對系爭
    不動產所有權已不主張權利，何以須於3 年期滿後遷離？又
    何以得免除大部分仍未繳交之房貸負擔義務？又該3 年期滿
    ，同時亦解除被告「在前開期間不得出售或出租」之限制，
    更徵系爭協議已有將系爭不動產於3 年期滿後任由被告處分
    之真意。若原告仍有主張權利之真意，理應於協議中再就3
    年期滿被告之處分權限再為限制之約定，否則，被告為系爭
    不動產登記之所有權人，隨時處分之可能性極高，原告又如
    何保障其權利？又因被告為系爭不動產登記所有權人，被告
    主觀上亦認知其為所有權人，草擬協議書之乙○○亦非法律
    專業人士，是兩造雖未於系爭協議約明所有權歸，但解釋上
    應可認定未約定者，其歸屬即為維持登記為被告所有之現狀
    。從而，兩造就系爭不動產離婚後應如何歸屬，應已約明，
    原告依系爭離婚協議書亦不得再向原告為主張。
  2.系爭動產部分
    關於系爭動產部分，因系爭離婚協議書並未就動產之歸屬為
    任何約定，自難認原告因簽立系爭離婚協議書而不得再為所
    有權之主張。
  (四)本件原告之請求，有無民法第1030條之1 第4 項規定之適用
    ？是否因適用該規定而致原告請求罹於時效？
    如前(一)3.(6)所述，民法第1030條之1 規定係夫妻各自婚後財
    產範圍確認後相互為差額請求，本件原告主張者則係剩餘財
    產請求前所有權之確認（確認係夫或妻何人之婚後財產），
    及侵害所有權之損害賠償請求，兩者請求內容尚有不同，自
    無民法第1030條之1 第4 項消滅時效規定之適用。又不當得
    利之利得返還、侵權行為之損害賠償，與被告主張民法第10
    30條之1 之規定，所規範者並非同一事實，本件亦非符合請
    求權競合之情形，自無被告所稱請求權「相互影響」之問題
    ，被告就原告之動產損害賠償請求，抗辯業已罹於民法第10
    30條之1 第4 項規定之短期時效，自非可採。
  (五)動產損害賠償數額之認定
  1.兩造就系爭動產之價值，各有如附表所示之價額主張，惟被
    告主張之價額23萬4,012 元（本院卷一第132 頁），高於原
    告主張之14萬7,575 元，可認兩造就系爭動產價值至少14萬
    7,575 元，並無爭執，原告以14萬7,575 元作為請求範圍，
    自屬可採。
  2.按因故意或過失，不法侵害他人之權利者，負損害賠償責任
    ；負損害賠償責任者，除法律另有規定或契約另有訂定外，
    應回復他方損害發生前之原狀；不能回復原狀或回復顯有重
    大困難者，應以金錢賠償其損害。民法第184 條第1 項前段
    、第213 條第1 項、第215 條分別定有明文。系爭動產為兩
    造共有，應有部分各2 分之1 已如前述，被告就兩造共有，
    由其保管中之系爭動產，任意處分、丟棄，致原告因第三人
    善意取得動產所有、棄置不知所終而喪失所有權，被告復未
    能舉證其有何不可歸責之事由，自應負損害賠償之責。又因
    移轉他人或棄置之動產，所有權已屬不能回復，依上開規定
    ，自應以金錢賠償原告損害金額即系爭動產價額14萬7,575
    元之2 分之1 即7 萬3,787 元（計算式：147575÷2= 73787
  (六)綜上，原告所得請求之損害賠償金額應為7 萬3,787元。
六、末按給付無確定期限者，債務人於債權人得請求給付時，經
    其催告而未為給付，自受催告時起，負遲延責任。其經債權
    人起訴而送達訴狀，或依督促程序送達支付命令，或為其他
    相類之行為者，與催告有同一之效力；遲延之債務，以支付
    金錢為標的者，債權人得請求依法定利率計算之遲延利息，
    民法第229 條第2 項、第233 條第1 項前段分別定有明文。
    又應付利息之債務，其利率未經約定，亦無法律可據者，週
    年利率為5%，亦為同法第203 條所明定。基上所述，原告就
    其所得請求之7 萬3,787 元，一併請求自擴張請求金額翌日
    即97年4 月24日起至清償日止，按年息5%計算之利息，當屬
    有據。
七、從而，原告本於前揭原因事實，依侵權行為法律關係，訴請
    被告給付7 萬3,787 元，及自97年4 月24日起至清償日止，
    按年利率5%計算之利息，為有理由，應予准許。逾上開准許
    部分之請求，即為無理由，應予駁回。
八、本判決所命給付金額，未逾50萬元，應依民事訴訟法第389
    條第1 項第5 款宣告假執行；被告就此陳明願供擔保免為假
    執行，爰酌定相當之擔保金額准許之。至原告其餘假執行之
    聲請，因訴之駁回而失所依據，不予准許。
九、本件事證已臻明確，其餘兩造主張、陳述暨所提之證據，經
    審酌均與本院前揭判斷不生影響，爰不一一詳予論述，附此
    敘明。
十、據上論結，原告之訴為一部有理由，一部無理由，並依民事
    訴訟法、第389 條第1 項第5 款、第392 條，判決如主文。
中    華    民    國    97    年    6     月     6    日
                  民事第二庭  法  官  王本源
以上正本證明與原本無異。
如對本判決上訴，應於判決送達後20日內向本院提出上訴狀。
中    華    民    國    97    年    6     月    16    日
                              書記官  陳淑女
附表：
┌────────────────────────────────────┐
│        動    產    明    細    表                                      │
├──┬───────────┬──────────┬──────────┤
│項次│  物品名稱            │  原告主張          │ 被告主張           │
├──┼───────────┼──────────┼──────────┤
│ 1  │  大茶几              │ 1.兩造婚後添置，購 │1.被告單獨出資購買或│
├──┼───────────┤   買價額：25萬8,00 │  委請友人施工訂作購│
│ 2  │  小茶几              │   0元。            │  買價額：28萬8,126 │
├──┼───────────┤ 2.耐用年限10年，已 │  元。              │
│ 3  │  多功能衣櫃          │   使用6 年，殘值僅 │2.耐用年限10年，已使│
├──┼───────────┤   餘4 成。         │  用3 年，殘值僅餘7 │
│ 4  │  多功能床檯加健康床  │                    │  成。              │
├──┼───────────┤                    │                    │
│ 5  │  梳妝鏡檯及椅子      │                    │                    │
├──┼───────────┤                    │                    │
│ 6  │  落地窗簾及皮沙發    │                    │                    │
├──┼───────────┤                    │                    │
│ 7  │  電視櫃              │                    │                    │
├──┼───────────┼──────────┤                    │
│ 8  │  主臥房燈具          │ 1.裝潢時添置，購買 │                    │
├──┼───────────┤   價額：3 萬126 元 │                    │
│ 9  │  客廳及餐廳燈具      │   。               │                    │
├──┼───────────┤ 2.耐用年限10年，已 │                    │
│ 10 │  浴室燈具            │   使用6 年，殘值僅 │                    │
├──┼───────────┤   餘4 成。         │                    │
│ 11 │  寶寶房燈具          │                    │                    │
├──┼───────────┼──────────┼──────────┤
│ 12 │  五斗櫃              │ 1.兩造共同購買，購 │1.被告獨資購買，購買│
├──┼───────────┤   買價額：8 萬811  │  價額：8 萬811 元。│
│ 13 │  沙發床              │   元。             │2.耐用年限10年，已使│
├──┼───────────┤ 2.耐用年限10年，已 │  用6 年，殘值僅餘4 │
│ 14 │  洗衣機              │   使用6 年，殘值僅 │  成。              │
├──┼───────────┤   餘4 成。         │                    │
│ 15 │  原衣櫃              │                    │                    │
├──┼───────────┤                    │                    │
│ 16 │  原梳妝臺            │                    │                    │
├──┼───────────┤                    │                    │
│ 17 │  原電視櫃            │                    │                    │
├──┼───────────┤                    │                    │
│ 18 │  原燈具              │                    │                    │
├──┼───────────┤                    │                    │
│ 19 │  書櫃                │                    │                    │
├──┼───────────┤                    │                    │
│ 20 │  餐桌椅              │                    │                    │
├──┼───────────┤                    │                    │
│ 21 │  餐櫃                │                    │                    │
├──┴───────────┼──────────┼──────────┤
│合                      計  │ 36萬8,937元        │ 36萬8,937元        │
├──────────────┼──────────┼──────────┤
│                            │ 14萬7,575元        │ 23萬4,012元        │
│折           舊         後  │（368937×0.4）     │（288126×0.7＋80811│
│                            │                    │  ×0.4）           │
└──────────────┴──────────┴──────────┘


司法院資訊處製作；財團法人民間司法改革基金會備份。
